【裁判字號】    95,簡,347
【裁判日期】    950928
【裁判案由】    食品衛生管理法
【裁判全文】
臺北高等行政法院判決
                                     95年度簡字第00347號
原      告  甲○○
被      告  桃園縣政府
代  表  人  乙○○（縣長）
上列當事人間因食品衛生管理法事件，原告不服行政院衛生署中
華民國95年03月07日衛署訴字第0940059022號訴願決定，提起行
政訴訟。本院判決如下：
    主  文
原告之訴駁回。
訴訟費用由原告負擔。
    事  實
一、事實概要：原告為販售「富田川藍藻」食品，在Yahoo奇摩
    拍賣網站（網址 http://tw.f2.page.bid.yahoo.com/tw/au
    ction/b00000000）刊載宣稱：「富田川藍藻...可提供人體
    一層防護性的防火牆，具有抵禦腸病毒及流感病毒的功效..
    .它不僅可防止病毒侵入，即使病毒已經入侵人體，也可以
    抑制病毒在人體的複製速度...」，涉及誇張，易生誤解詞
    句，於94年07月01日為臺中縣衛生局石岡衛生所查獲，並經
    臺中縣衛生局函移桃園縣衛生局處辦，且經該局查證屬實，
    被告依違反食品衛生管理法第19條第1項規定，爰依同法第3
    2條第1項前段規定，於94年09月23日以府衛食字第09400055
    79號行政處分書，處原告新台幣（以下同）3萬元罰鍰。原
    告不服，提起訴願，經訴願決定駁回，原告猶未甘服，遂向
    本院提起行政訴訟。
二、兩造主張：
甲、原告起訴意旨略以：
  (一)原告因在「富田川藍藻」之官方網站下載其內文，轉載到拍
    賣網站，經收到被告通知，才知觸法。原告並非專職經銷商
    ，也不是專門販賣以網路拍賣為業之人，僅是賺取微薄利潤
    ，以此貼補家用。
  (二)據衛生署告知，凡涉及事證明確，便依法辦理，但法律應兼
    具情、理、法；原告認為，被告在執法過程中明顯有些許不
    妥：首先，販賣之物品，並非原告製造及經銷，依常理推論
    ，原告實不會為此微薄利潤而甘冒法規；次之，為何沒有機
    會改過，因實際上會購買此項物品的人都是長期食用的人，
    並沒有因為此內容而受到影響。而這些所謂的條文，並非一
    般民眾了解的法律，是否有宣達讓民眾了解，以免觸法；且
    巨額的罰款應是對企業，遠非一般之家庭所能負荷，若是如
    交通違規，大家都了解不能超速，但過於專業的法條就非如
    原告此等哀哀小民所能了解。
  (三)綜上所述，所謂舉發的事實只是尋找大意的賣家，不小心觸
    法的無辜良民，今3萬元罰鍰為原告1.5個月之薪水，原告實
    無法負擔，盼鈞院能兼具情、理、法精神，並考慮原告非專
    職的事實，爰請求撤銷原處分及訴願決定。
乙、被告答辯意旨略以：
  (一)按食品衛生管理法第19條第1項規定：「對於食品、食品添
    加物或食品用洗潔劑所為之標示、宣傳或廣告，不得有不實
    、誇張或易生誤解之情形。」爰依同法32條第1項規定：「
    違反19條第1項規定者，處新台幣3萬元以上15萬元以下罰鍰
    規定。」
  (二)原告於奇摩拍賣網站刊「富田川藍藻」產品廣告，其內容詞
    句敘述「...可提供人體一層防護性的防火牆，具有抵禦腸
    病毒及流感病毒的功效...它不僅可防止病毒侵入，即使病
    毒已經入侵人體，可以抑制病毒在人體的複製速度」，經臺
    中縣衛生局查獲，內容述及誇大不實易生誤解，違反食品衛
    生管理法第19條第1項規定，爰依同法32條第1項規定，於94
    年09月23日以府衛食字第0940005579號行政處分書，處以3
    萬元罰緩處分，認事用法並無不當。
  (三)綜上論結，本件訴訟應為無理由，敬請予以駁回。
    理  由
一、按「對於食品、食品添加物或食品用洗潔劑所為之標示、宣
    傳或廣告，不得有不實、誇張或易生誤解之情形。」、「違
    反第19條第1 項規定者，處新台幣3 萬元以上15萬元以下罰
    鍰‧‧‧。」分別為食品衛生管理法第19條第1 項及第32條
    第1 項前段所明定。
二、本件原告為販售「富田川藍藻」食品，於93年11月02日在Ya
    hoo 奇摩拍賣網站網址http://tw.f2.page.bid.yahoo.com/
    tw/ auction/ b00000000刊載宣稱：「富田川藍藻... 可提
    供人體一層防護性的防火牆，具有抵禦腸病毒及流感病毒的
    功效... 它不僅可防止病毒侵入，即使病毒已經入侵人體，
    也可以抑制病毒在人體的複製速度... 」等詞，此有該Yaho
    o 奇摩拍賣影本附原處分卷可稽，並為原告於94年9 月20日
    接受調查時所自承，自堪信為真實。
三、原告雖主張：販賣之物品，並非原告製造及經銷，依常理推
    論，原告不會為此微薄利潤而甘冒法規；又因實際上會購買
    此項物品的人都是長期食用的人，並沒有因為此內容而受到
    影響云云。惟查，原告於奇摩拍賣網站之系爭廣告，先介紹
    其產品「富田川藍藻」，再說明該產品有「不僅可防止病毒
    侵入，即使病毒已經入侵人體，也可以抑制病毒在人體的複
    製速度」之益處及療效，顯然足已使消費者誤認食用系爭廣
    告食品，即可達到上述之療效，系爭廣告已涉及誇大不實及
    易生誤解，原處分認原告係違反食品衛生管理法第19條第1
    項之規定，依法自無不合。
四、綜上所述，原告已違反食品衛生管理法第19條第1 項規定；
    從而，被告依同法第32條第1 項前段規定，處原告3 萬元罰
    鍰，洵無違誤，訴願決定予以維持，亦無違誤。原告訴請撤
    銷訴願決定及原處分，為無理由，應予駁回。又本件為簡易
    訴訟程序事件，依卷內資料，事證已臻明確，故不經言詞辯
    論為之，併此敘明。
據上論結，本件原告之訴為無理由，依行政訴訟法第233條第1項
、第236條、第195條第1項後段、第98條第3項前段，判決如主文
。
中    華    民    國    95    年    9     月    28    日
                       第七庭  法  官   黃  秋  鴻
上為正本係照原本作成。
本件以訴訟事件所涉及之法律見解具有原則性者為限，始得於本
判決送達後20日內向本院提出上訴狀並表明上訴理由，如已於本
判決宣示後送達前提起上訴者，應於判決送達後20日內補具上訴
理由（均按他造人數附繕本），且經最高行政法院許可後方得上
訴。
中    華    民    國    95    年    9     月    28    日
                                 書記官  蘇  婉  婷


司法院資訊處製作；財團法人民間司法改革基金會備份。
